【裁判字號】    99,交上訴,2159
【裁判日期】    991230
【裁判案由】    肇事逃逸罪
【裁判全文】
臺灣高等法院臺中分院刑事判決      99年度交上訴字第2159號
上  訴  人
即  被  告  賴清全
上列上訴人即被告因肇事逃逸案件，不服臺灣彰化地方法院99年
度交訴字第69號中華民國99年10月4日第一審判決（聲請簡易判
決處刑案號：臺灣彰化地方法院檢察署99年度偵字第7076號），
提起上訴，本院判決如下：
    主  文
上訴駁回。
    犯罪事實
一、賴清全前因違反毒品危害防制條例案件，經臺灣彰化地方法
    院以95年度訴字第1631號判處有期徒刑1年2月，並為本院以
    96年度上訴字第26號將上訴駁回確定；又因竊盜及違反毒品
    危害防制條例案件，由臺灣彰化地方法院以95年度易字第11
    69號、95年度訴字第1403號、95年度簡字第388號、96年度
    易字第1755號及96年度彰簡字第3號等各判處有期徒刑7月、
    3月、5月（上開3罪經定應執行有期徒刑1年1月）、10月、6
    月、5月（已減刑）及4月確定，而上開有期徒刑1年2月、7
    月、3月、5月、10月、6月及4月等案件，再經本院以96年度
    聲減字第2058號裁定減刑，並定應執行刑有期徒刑1年8月確
    定；復因違反毒品危害防制條例案件，為臺灣彰化地方法院
    以96年度訴字第1046號判處有期徒刑1年6月，經本院及最高
    法院分別以96年度上訴字第2526號、97年度台上字第1645號
    均將上訴駁回確定，該罪再與上述有期徒刑5月、1年8月等
    罪刑，另經本院以97年度聲字第1074號裁定應執行有期徒刑
    3年6月確定，入監服刑後，於民國98年11月24日縮短刑期假
    釋出監，並付保護管束，至99年5月26日假釋期滿未經撤銷
    ，始執行完畢。惟其仍無警惕，於99年6月28日上午11時9分
    許，駕駛車牌號碼0932-ZN號自小客車，沿彰化縣和美鎮道
    ○路由東向西方向行駛，途經該鎮道○路與和光路口時，本
    應注意汽車行駛時，駕駛人應注意車前狀況，並隨時採取必
    要之安全措施，及汽車行駛至交岔路口，其行進應遵守燈光
    號誌；而依當時天氣晴，路面乾燥，無障礙物，日間自然光
    線，視距良好，並無不能注意之情形，竟疏未注意，貿然闖
    越上開交岔路口之紅燈號誌而向前行駛，適有黃承濤騎乘車
    牌號碼NPL-120號機車，沿該鎮○○路由北向南方向行駛至
    上述交岔路口，兩車因而碰撞，致黃承濤人車倒地，受有左
    前胸壁挫傷、兩足擦傷、左膝挫傷等傷害（過失傷害部分，
    業據黃承濤撤回告訴，由檢察官另為不起訴處分確定）。詎
    賴清全明知所駕駛之動力交通工具肇事，致黃承濤倒地受傷
    ，竟基於逃逸之犯意，逕自駕駛上述自小客車迅速逃離肇事
    現場，而不予黃承濤必要之救護及扶助。嗣因警方據報至現
    場調查，根據目擊證人曾慶耀之陳述，並調閱該處路口監視
    器所攝得畫面，查悉肇事車輛之牌照號碼後，進而查悉上情
    。
二、案經黃承濤訴由彰化縣警察局和美分局報請臺灣彰化地方法
    院檢察署檢察官偵查起訴。
    理  由
壹、證據能力部分：
一、按被告以外之人於偵查中向檢察官所為之陳述，除顯有不可
    信之情況者外，得為證據，刑事訴訟法第159條之1第2項定
    有明文。依現階段刑事訴訟法之規定，檢察官代表國家偵查
    犯罪、實施公訴，必須對於被告之犯罪事實負舉證之責，依
    法有訊問被告、證人及鑑定人之權，證人、鑑定人且須具結
    ，實務運作上，偵查中檢察官向被告以外之人所取得之陳述
    ，原則上均能遵守法律規定，不致違法取供，其可信性極高
    。又刑事訴訟法並無檢察官於偵查中訊問證人時，應予被告
    詰問機會之規定，故證人於檢察官偵查中訊問時未經被告進
    行詰問，仍有證據能力（最高法院96年度台上字第2786號判
    決意旨參照）。查告訴人黃承濤、本件車禍發生時之現場目
    擊證人曾慶耀等2人於檢察官訊問時具結後所為陳述，未見
    受任何不當外力干擾或為檢察不法取供，上訴人即被告賴清
    全（下稱被告）於本件審理時亦未主張檢察官有何違背法定
    程序而對告訴人及目擊證人曾慶耀取供之情形，則依前開說
    明，告訴人、證人曾慶耀於檢察官訊問時具結之陳述，均具
    有證據能力。
二、次按照相機拍攝之照片，係依機器之功能，攝錄實物形貌而
    形成之圖像，除其係以人之言詞或書面陳述為攝取內容，並
    以該內容為證據外，照片所呈現之圖像，並非屬人類意思表
    達之言詞或書面陳述，當不在刑事訴訟法第159條第1項所規
    定「被告以外之人於審判外之言詞或書面陳述」之範圍內，
    其有無證據能力，自應與一般物證相同，端視其取得證據之
    合法性及已否依法踐行證據之調查程序，以資認定（最高法
    院97年度台上字第3854號判決意旨參照）。本案卷附現場照
    片、警方調閱該處路口監視器所翻拍之照片、告訴人所騎乘
    機車與被告所駕駛自小客車之車損照片等共20張（見偵查卷
    第29至38頁），均非供述證據，而無傳聞法則之適用。惟上
    開照片乃警方調查本案，依法利用相機採證而拍攝取得，與
    被告駕駛動力交通工具肇事而逃逸之犯罪事實具有關聯性，
    被告復不爭執其取得之合法性，並經本院依法對當事人提示
    並告以要旨而踐行調查程序，故有證據能力。
三、再按被告以外之人於審判外之陳述，雖不符刑事訴訟法第15
    9條之1至同條之4之規定，而經當事人於審判程序同意作為
    證據，法院審酌該言詞陳述或書面陳述作成時之情況，認為
    適當者，亦得為證據；當事人、代理人或辯護人於法院調查
    證據時，知有第159條第1項不得為證據之情形，而未於言詞
    辯論終結前聲明異議者，視為有前項之同意；乃該法第159
    條之5所明定。本件除前揭告訴人、證人曾慶耀於檢察官訊
    問時所具結之陳述及卷附現場等照片外，其餘在下列判決理
    由中所臚列被告以外之人於審判外之陳述經援引為證據者（
    包括各項書證），因檢察官及被告於本案辯論終結前，對於
    證據能力均不爭執，本院審酌各該證據作成時之狀態，亦未
    見有非法取得之情形，且適合作為本案之證據使用，故依上
    開刑事訴訟法所定，亦均有證據能力。
貳、實體方面：
一、訊據被告賴清全雖坦承駕駛該部自小客車，於前述時地，與
    告訴人黃承濤所騎乘之機車發生碰撞，致其人車倒地，受有
    上開傷害，而未留在現場提供告訴人必要之救護及扶助等情
    節；惟矢口否認涉嫌肇事逃逸罪，辯稱其未闖越前開交岔路
    口之紅燈號誌，又因肇事後受到驚嚇，始於肇事地點後，再
    通過2個紅綠燈號誌之距離，才停在彰化縣和美鎮道○路及
    和線路口附近，昏睡在車上，致未及時報警處理云云。
二、本院查：
  (一)前揭被告駕駛動力交通工具肇事而逃逸之犯罪事實，業據告
    訴人黃承濤、現場目擊證人曾慶耀及承辦警員劉耀中，分別
    於警詢、檢察官訊問及原審法院審理時均具結後陳明在卷（
    見偵查卷第22至24、52至53、56至57頁，原審卷第39頁），
    互核相符；復有道路交通事故現場圖、道路交通事故調查報
    告表(一)、(二)、彰濱秀傳紀念醫院診斷證明書、舉發違反道路
    交通管理事件通知單影本等各1件、肇事現場照片、警方調
    閱該處路口監視器所翻拍之照片、告訴人所騎乘機車與被告
    所駕駛自小客車之車損照片等共20張（見偵查卷第26至38、
    41至42頁）附卷可證。又被告於警詢、偵訊及原審均坦承前
    揭犯行之自白（見偵查卷第20至21、57頁，原審卷第35、40
    頁），核與上開從其他方面調查所得之證據資料，亦相符合
    ，足認屬實，故也可採為證據。從而，被告應有前揭肇事逃
    逸之行為無誤。
  (二)被告於本院審理時辯解其非闖越該處交岔路口之紅燈號誌而
    肇事，並聲請勘驗當時路口監視器所拍攝之畫面。惟查，被
    告確實在其行駛之道周路上，當該路口之號誌由綠燈變成紅
    燈後，闖越紅燈以致肇事，此業據目擊證人曾慶耀於警詢及
    偵查中敘述甚明（見偵查卷第24、52頁）。至上開監視器所
    拍攝畫面之光碟，經本院勘驗後，勘驗結果為：攝影方向為
    道周路往西，畫面擷取範圍僅約涵蓋一個車道，能清楚辨識
    來往車輛車牌號碼，但因無拍攝到交通號誌，致無法判斷行
    經車輛是否為遵行交通號誌，拍攝畫面顯示時間11時9分28
    秒至29秒時許，車牌號碼0932-ZN號自小客車由畫面下方往
    上方即道周路由東向西方向快速行駛而過，並無拍攝到車輛
    擦撞畫面，此有本院審判筆錄所載附卷可參（見本院卷第63
    頁反面）。基於上述調查之結果，被告當時顯有闖越該處交
    岔路口之紅燈號誌，所否認之辯解，尚非可採。
  (三)被告又於本院辯解當時肇事後，昏睡在車上，並未故意逃逸
    云云。然目擊證人曾慶耀已於警詢時陳明：其當時目睹車禍
    後，曾騎機車追趕該部肇事車輛，追至道周路與西園路口時
    是紅燈，不見蹤影，即返回車禍發生處等語（見偵查卷第24
    頁），復於檢察官訊問時再為相同之陳述（見偵查卷第53頁
    ），先後所言一致，未見矛盾或有其他瑕疵可指；且上開證
    詞核與被告於本院所坦承其於肇事後，又往下駕駛通過2個
    紅綠燈之距離後，才停在道周路與和線路之交叉路口附近等
    情節（見本院卷第33頁反面），完全相符，自足證明被告確
    於肇事後，未停留在現場提供被害人必要之救護及扶助，而
    逕自駕駛該車逃逸。微論被告所辯稱其係昏睡在車內，並非
    蓄意逃意等情節，亦無提出適當之證明或指出可供調查之途
    徑，故其此部分辯解，仍不足採信。
  (四)綜上所述，本件事證明確，被告駕駛動力交通工具肇事，致
    人受傷而逃逸之犯行，已足可認定，前開否認犯行之辯解，
    查非可採，不足為其有利之判斷。
三、核被告賴清全所為，係犯刑法第185條之4之駕駛動力交通工
    具肇事，致人受傷而逃逸罪。又被告前因違反毒品危害防制
    條例案件，經臺灣彰化地方法院以95年度訴字第1631號判處
    有期徒刑1年2月，並為本院以96年度上訴字第26號將上訴駁
    回確定；又因竊盜及違反毒品危害防制條例案件，由臺灣彰
    化地方法院以95年度易字第11 69號、95年度訴字第1403號
    、95年度簡字第388號、96年度易字第1755號及96年度彰簡
    字第3號等各判處有期徒刑7月、3月、5月（上開3罪經定應
    執行有期徒刑1年1月）、10月、6月、5月（已減刑）及4月
    確定，而上開有期徒刑1年2月、7月、3月、5月、10月、6月
    及4月等案件，再經本院以96年度聲減字第2058號裁定減刑
    ，並定應執行刑有期徒刑1年8月確定；復因違反毒品危害防
    制條例案件，為臺灣彰化地方法院以96年度訴字第1046號判
    處有期徒刑1年6月，經本院及最高法院分別以96年度上訴字
    第2526號、97年度台上字第1645號均將上訴駁回確定，該罪
    再與上述有期徒刑5月、1年8 月等罪刑，另經本院以97年度
    聲字第1074號裁定應執行有期徒刑3年6月確定，入監服刑後
    ，於民國98年11月24日縮短刑期假釋出監，並付保護管束，
    至99年5月26日假釋期滿未經撤銷，始執行完畢等情，有臺
    灣高等法院被告前案紀錄表、臺灣彰化地方法院檢察署刑案
    資料查註紀錄表等各1份附卷可按，其受上開徒刑之執行完
    畢後，5年以內故意再犯本件有期徒刑以上之罪，為累犯，
    應依刑法第47條第1項之規定，加重其刑。復按刑法第59條
    之酌量減輕其刑，必於犯罪之情狀，在客觀上足以引起一般
    同情，認為即予宣告法定低度刑期，猶嫌過重者，始有其適
    用（最高法院51年台上字第899號判例要旨參照），而被告
    係闖越紅燈肇事，致告訴人受傷非輕，卻逕自逃逸，並非緣
    於令人同情或不得已之動機而犯案，且犯案過程亦未見有何
    情堪憫恕之處，故本件實無情輕法重之情形，容無可依法第
    59條所定酌減被告之刑，併予敘明。
四、原判決以被告上開犯行罪證明確，遂適用刑事訴訟法第452
    條、第273條之1第1項、第299條第1項前段、刑法第185條之
    4、第47條第1項等規定，審酌被告駕駛該車肇事致人受傷後
    ，竟未下車查看及協助救護，置告訴人不顧，隨即逃逸，價
    值觀偏差，守法意識不足，惟其於犯後已與告訴人達成和解
    ，並經告訴人於偵訊中撤回過失傷害之告訴，經檢察官就此
    部分另為不起訴處分確定，此有聲請撤回告訴狀、彰化縣和
    美鎮調解委員會調解書及臺灣彰化地方法院檢察署99年度偵
    字第7076號不起訴處分書各1份等在卷可徵，顯有悔意，並
    積極填補告訴人所受損害，及其坦承犯行之態度等一切情狀
    ，而量處有期徒刑7月，核其判決之採證認事及用法，並未
    違反一般經法則、論理法則與證據法則，所為量刑亦屬妥適
    ，尚無違反罪刑相當原則、比例原則及平等原則，應予維持
    。被告雖提起上訴，謂其非闖越紅燈而肇事，又於發生車禍
    後，昏睡在車內，致未及時報警處理云云，然均非可採，且
    另請求依刑法第59條之規定酌減其刑，亦於法不合，均已見
    前述。故本件被告所為上訴，顯無理由，應予駁回。
據上論結，應依刑事訴訟法第368條，判決如主文。
本案經檢察官許睦坪到庭執行職務。
中    華    民    國    99    年    12    月    30    日
            刑事第九庭  審判長法  官  江  德  千
                              法  官  陳  宏  卿
                              法  官  莊  深  淵
以上正本證明與原本無異。
如不服本判決應於收受送達後十日內向本院提出上訴書狀，其未
敘述上訴之理由者，並得於提起上訴後十日內向本院補提理由書
（均須按他造當事人之人數附繕本）「切勿逕送上級法院」。
                              書記官  陳  振  海
中    華    民    國    99    年    12    月    30    日

司法院資訊處製作；財團法人民間司法改革基金會備份。
